【裁判字號】    89,交上訴,815
【裁判日期】    890614
【裁判案由】    業務過失致死等
【裁判全文】
臺灣高等法院臺中分院刑事判決          民國八十九年度交上訴字第八一五號
    上  訴  人  臺灣苗栗地方法院檢察署檢察官
    上  訴  人
    即  被  告  乙○○○
    被      告  甲○○
    右一被  告  江錫麒律師
    選任辯護人  邱玉汝律師
右上訴人因被告等業務過失致死案件，不服臺灣苗栗地方法院八十八年度交訴字第八
七號，中華民國八十九年三月二日第一審判決（起訴案號：臺灣苗栗地方法院檢察署
八十八年度偵字第二八六三、三三六八號），提起上訴，本院判決如左：
    主      文
上訴駁回。
    事實及理由
一、本案經本院審理結果，認第一審判決被告乙○○○有罪，其認事用法及量刑均無
    不當，判決被告甲○○無罪，亦無不當，應予維持，並引用第一審判決書記載之
    事實、證據及理由（如附件）。
二、上訴人即被告乙○○○在本院上訴意旨，以被告甲○○之車禍是因爆胎停於外側
    車道。未依規定立故障標誌，致其不注意撞及肇事云云，指摘原判決不當。然
    查：原判決已於理由欄乙無罪部分述甲○○之車禍並非爆胎停於路旁，而係因
    前方紅燈慢慢行駛中，為被告乙○○○自後撞及，其認定事實合於經驗法則及論
    理法則，並無不當，是被告乙○○○之上訴無理由，應予駁回。至檢察官上訴意
    旨仍執陳詞，以被告甲○○之車禍係爆胎停於路旁及證人警員吳杰隆於原審審理
    中亦結稱甲○○之貨車有閃黃燈但未放三角架警示，足見其係爆胎停於路旁，否
    則何需閃黃燈云云，指摘原判決不當。惟查，肇事當時下雨，視距不良，業據被
    告乙○○○供明，並有道路交通事故調查報告表附卷可稽，被告甲○○駕車閃警
    示燈，是警告後車之安全措施，並無證據證明其係爆胎停於路旁，上訴非有理由
    ，亦應駁回。
三、據上論斷，應依刑事訴訟法第三百七十三條、第三百六十八條，判決如主文。
本案經檢察官丙○○到庭執行職務。
中      華      民      國    八十九     年      六       月  十四    日
                                  臺灣高等法院臺中分院刑事第十庭
                                        審判長法  官  林  照  明
                                              法  官  蕭  廣  政
                                              法  官  曾  謀  貴
右正本證明與原本無異。
如不服本判決應於收受送達後十日內向本院提出上訴書狀，其未述上訴之理由者並
得於提起上訴後十日內向本院補提理由書（均須按他造當事人之人數附繕本）。
                                              書記官  粘  銘  環
中      華      民      國    八十九     年      六       月    十六    日
                                                                        Ｆ
臺灣苗栗地方法院刑事判決                          八十八年度交訴字第八七號
    公  訴  人  臺灣苗栗地方法院檢察署檢察官
    被      告  甲○○  男三十歲（民國○○○年○月○○日生）
                        住台北縣三峽鎮○○里○鄰○○街三０九巷十五號十樓之
                        一
                        身分證統一編號：Ａ一二八三八六九號
    選任辯護人  江錫麒  律師
                邱玉汝  律師
    被      告  乙○○○男三十一歲（民國○○○年○月○日生）
                        住台南市○區○○里○○○鄰○○路○段三十七巷七十五
                        弄四十號
                        身分證統一編號：Ｚ000000000號
右列被告因業務過失致人於死等案件，經檢察官提起公訴（八十八年度偵字第二八六
三、三三六八號），本院判決如左：
    主  文
乙○○○從事業務之人，因業務上之過失致人於死，累犯，處有期徒刑捌月。
甲○○無罪。
    事  實
一、乙○○○係瑞福貨運有限公司之司機，為從事業務之人員，曾於八十六年間犯竊
    盜罪，經台灣高等法院台南分院判處有期徒刑六月確定，於八十七年九月二十五
    日執行完畢，猶不知悔改，復民國於八十八年四月三十日上午駕駛車號ＪＤ─八
    四０號營業大貨車搭載貨車助手謝明泉，沿苗栗縣通霄鎮台一線由北往南行駛，
    於翌日凌晨零時四十五分許，行經該道路一二二公里又一五０公尺處，汽車行駛
    時，應注意車前狀況，隨時採取必要安全措施。而依當時情形又無不能注意之情
    事，竟疏於注意，貿然行駛於該路之外側車道上，而撞及由甲○○駕駛亦行經該
    處因前方紅而慢慢行進之Ｆ二─九二二號半聯結車左後輪，致謝明泉受大營貨
    車夾傷當場窒息死亡。
二、案經台灣苗栗地方法院檢察署檢察官據報相驗後由被害人丁○○○、吳謝秀珠訴
    請同署檢察官偵查起訴。
    理  由
甲、有罪部分
一、訊據被告乙○○○對於右揭時、地過失致人於死之犯罪事實自白不諱，並有道路
    交通事故調查報告表、現場照片四十張附卷可稽，而被害人謝明泉確係因本件車
    禍受傷死亡，亦經台灣苗栗地方法院檢察署檢察官督同法醫師相驗屬實，製有勘
    驗筆錄、相驗屍體證明書、驗斷書等附於同署八十八年度相字第二二九號卷可憑
    。被告乙○○○未注意車前狀況，有違道路交通安全規則第九十四條第三項之規
    定，顯有過失。此台灣省竹苗區車輛行車事故鑑定委員會亦同此認定，有該委員
    會鑑定意見書、函附卷可稽，是被告乙○○○之上開犯行，堪以認定。
二、核被告乙○○○所為，係犯刑法第二百七十六條第二項之業務過失致死罪。被告
    曾於八十六年間因竊盜罪，經台灣高等法院台南分院判處有期徒刑六月確定，於
    八十七年九月二十五受有期徒刑之罪執行完畢，有本院被告全國前案紀錄表附卷
    可參，其於五年內再犯本件有期徒刑以上之罪，為累犯，應依刑法第四十七條規
    定加重其刑。爰審酌被告之素行、犯後未與被害人達成民事和解及其他等一切犯
    罪情狀，處如主文所示之刑。
乙、無罪部分
一、公訴意旨另以：甲○○係武宏有限公司之司機，為從事業務之人員，於民國八十
    八年四月三十日下午九時許，駕駛車號Ｆ二─九二二號半聯結車，沿苗栗縣通霄
    鎮台一線由北往南行駛，於翌日凌晨零時四十五分許，行經該路一二二公里又一
    五０公尺處，應注意汽車在中途發生故障不能行駛時，應即設法移置於無礙交通
    之處，該故障車輛在未移置前或移置後均應豎立車輛故障標誌之規定，而依當時
    情形亦無不能注意之情事，竟疏於注意及此，仍貿然將其所駕駛業已爆胎之車號
    Ｆ二─九二二號半聯結車停放在上開道路之外側車道上，而未依規定豎立任何故
    障標誌，適有乙○○○（係瑞福貨運有限公司之司機，為從事業務之人員）於八
    十八年四月三十日上午駕駛車號ＪＤ─八四０號營業大貨車搭載貨車助手謝明泉
    ，沿苗栗縣通霄鎮台一線由北往南行駛，於翌日凌晨零時四十五分許，行經該道
    路一二二公里又一五０公尺處，汽車行駛時，應注意車前狀況，隨時採取必要安
全措施。而依當時情形又無不能注意之情事，竟疏於注意，貿然行駛於該路之外
    側車道上，而撞及停放在外側車道上之甲○○之Ｆ二─九二二號半聯結車左後輪
    ，致乙○○○受有頭部外傷、前額及下刻裂傷左膝裂傷四肢多處擦挫傷及謝明泉
    受大營貨車夾傷當場窒息死亡。因認被告甲○○有業務過失致死等罪責云云。
二、訊之被告甲○○堅決否認公訴人所指之犯行，並辯稱：
    （一）被告甲○○於八 十八年五月一日凌晨零時四十五分許，駕駛車號Ｆ２-
     九二二號營業半聯結車，由台北縣新店市往苗栗縣通霄鎮，北往南方向行駛，
     欲送貨前往該鎮內之建順廢鐵廠，途經台一線一二二公里又一五０公尺路段，
     見前方約五十公尺處有號誌燈顯示紅燈停止信號時，旋逐漸減速 將車速降至時
     速十五公里之狀況，做準備停車之措施，當時車況正常，並無爆胎停在路邊之
     情形，詎車尾突遭同案被告乙○○○所駕駛之車號ＪＤ- 八四０ 號營業大貨車
     由後追撞，乙○○○之營業大貨車之車頭部位並卡入被告甲○○駕駛之聯結車
     之左後輪部分，致造成乙○○○車內之助手謝明泉死亡，有警方製作之現場圖
     在卷可稽。
    （二）因乙○○○駕駛之貨車撞擊被告甲○○之車輛時，歐陽車之避震板插入被
    告甲○○車輛之左側最後外輪，造成被告甲○○車輛之車輪鋼圈凹陷三處，輪胎
    爆裂，此事實嗣由證人即輪胎店老闆高錦全到庭證述屬實；其後，為搶救乙○○
    ○車內之傷者，兩車位置稍作分離時，被告甲○○車輛之輪胎外皮竟被乙○○○
    之車輛底盤刮離鋼圈，亦有卷附現場照片可證，該剝落之輪胎外皮非被告甲○○
    自行爆胎所致。
  （三）又肇事後苗栗縣警察局通霄分局白沙派出所警員前來處理，經繪製現場圖完
    畢後，命被告甲○○將所駕駛之車輛開往約一公里外之白沙派出所製作筆錄，被
    告旋將車輛駛至該派出所等情，業據該派出所現場處理之警員吳杰隆到庭結證屬
    實；嗣被告甲○○於製作筆錄完畢後，於同日下午三時許，將該車由白沙派出所
    駛往七、八公里外之建順廢鐵廠卸貨後，再僱請永豐輪胎行之負責人高錦全前來
    換胎等情，亦據證人高錦全於鈞院調查時結證屬實在卷可稽。
  （四）被告所駕駛之半聯結車，子車後輪共有八顆，有警製現場圖及照片可資比對
    ，不因其中一顆輪胎爆胎而無法行駛，且事實上被告之車輛於肇事後仍自現場駛
    至白沙派出所，再駛往建順廢鐵廠後始換胎之事實，亦據警員吳杰隆、輪胎店老
    闆高錦全證實無誤，被告之車輛無因爆胎致無法行駛而被迫停放在肇事現場路邊
    之情事，況被告非因自行爆胎而停車，而係遭乙○○○由後追撞而停車。是造成
    死者謝明泉死亡之原因，係乙○○○駕駛營業大貨車，未注意車前狀況，由後追
    撞行進間遇紅燈擬停車之被告甲○○之半連結車始然，非被告甲○○有何在外側
    快車道停車之過失原因。
  （五）據此，台灣省竹苗區車輛行車事故鑑定委員會鑑定結果，認為「甲○○駕駛
    營業大貨車夜間停車不當為肇事主因」一節，顯然與事實有嚴重出入，公訴人逕
    予採據，認為被告因爆胎將車輛停在外側快車道，致造成乙○○○駕駛之車輛由
    後追撞云云，應有誤會。爰請  鈞院查明上開事實，諭知被告無罪之判決等語。
三、經查：本件被告所駕駛之車號Ｆ２- 九二二號營業半聯結車，由台北縣新店市往
    苗栗縣通霄鎮，由北往南行駛，途經台一線一二二公里又一五０公尺路段，見前
    方約五十公尺處有號誌燈顯示紅燈停止信號時，旋即減速慢行時速約十五公里，
    突被後方來車撞擊而發生本件車禍，業据被告於警訊及偵、審中供明在卷，參以
    同案被告乙○○○於警訊中供稱「我不清楚當時Ｆ２- 九二二號曳引車是靜止或
    行進中…」，並未明白表示被告甲○○之車是故障停放外車道，於本院審理時則
    改口稱甲○○之車故障停放外車道，其前後說詞不一，而被告甲○○之供詞則前
    後一致，應以被告甲○○之供詞為可採；次查，林某之輪胎係因外力因素造成破
    裂，鋼圈有三處凹陷，如為爆胎則不可能鋼圈凹陷，依其判斷應係同案被告乙○
    ○○之車頭避震器鋼板戮到甲○○之輪胎，業据証人即幫被告甲○○據換輪胎之
    高錦全到庭証陳在卷，又肇事後苗栗縣警察局通霄分局白沙派出所警員前來處理
    ，經繪製現場圖完畢後，命被告甲○○將所駕駛之車輛開往約一公里外之白沙派
    出所製作筆錄，被告旋將車輛駛至該派出所等情，亦據該派出所現場處理之警員
    吳杰隆到庭結證屬實，嗣林某於筆錄製詐完後於同日下午三時許即將車由白沙派
    出所駛往七、八公里外之建順廢鐵廠，再僱請永豐輪胎行之負責人高錦全前來換
    胎等情，亦據證人高錦全証實，其於輪胎破損後尚能行駛七、八公里，而被告之
    車共有八個輪胎，衡情若僅破一個應無需停靠路邊之必要，是被告所稱其因見前
    方有號誌而作停車之準備減速慢行，應可採信，本件車禍之發生乃因乙○○○
    駕駛營業大貨車，未注意車前狀況，由後追撞行進間遇紅燈擬停車之被告甲○○
    之半連結車始然，非被告甲○○有何在外側快車道停車之過失原因。台灣省竹苗
    區車輛行車事故鑑定委員會鑑定結果，認為「甲○○駕駛營業大貨車夜間停車不
    當為肇事主因」，與事實顯有不符，不予採納。綜上所陳，被告所辯應堪採信，
    從而，自應為被告無罪之諭知。
據上論斷，應依刑事訴訟法第二百九十九條第一項前段、第三百零一條第一項、刑法
第二百七十六條第二項、第四十七條，罰金罰鍰提高標準條例第一條前段，判決如主
文。
本案經檢察官 陳 忠 榮 到庭執行職務
中    華    民    國    八十九      年     三    月      二      日
                                  台灣苗栗地方法院交通法庭
                                          法  官  林  誌  誠
右正本證明與原本無異。
如不服本判決，應於送達後十日內向本院提出上訴狀(須附繕本)，上訴於台灣高等
法院台中分院。
                                          書記官  陳  振  和
中    華    民    國    八十九      年     三    月      二      日
附錄論罪科刑法條
刑法第二百七十六條第二項：從事業務之人，因業務上之過失犯前項之罪者，處五年
以下有期徒刑或拘役，得併科三千元以下罰金。


司法院資訊處製作；財團法人民間司法改革基金會備份。
